【裁判字號】    97,易,282
【裁判日期】    970328
【裁判案由】    詐欺
【裁判全文】
臺灣臺北地方法院刑事判決               97年度易字第282號
公  訴  人  臺灣臺北地方法院檢察署檢察官
被      告  戊○○
上列被告因詐欺案件，經檢察官提起公訴（97年度偵緝字第21號
），本院判決如下：
    主  文
戊○○無罪。
    理  由
一、公訴意旨略以：被告戊○○明知將自己之金融機構帳戶提供
    他人使用，將可能遭詐騙集團利用作為犯罪工具，猶基於幫
    助詐欺之犯意，於民國96年5月26日前不詳時間，在不詳地
    點，交付其所有臺東區中小企業銀行（下簡稱臺東中小企銀
    ）第0000000000000000號帳戶之存摺、金融卡、密碼予真實
    姓名年籍不詳之人。該人所屬詐欺集團成員隨即基於為自己
    不法所有之意圖，於96年5月26日，以電話向甲○○、丙○○佯稱渠等日前支付網路拍賣款時，誤將應付款項設定為分
    期付款，如不取消，渠等帳戶將被按期扣款云云，致渠等陷
    於錯誤而依指示操作自動櫃員機，因而轉帳新台幣（下同）
    22088元、29985元至上開帳戶，嗣因甲○○、丙○○察覺受
    騙，乃報警循線查知上情。因認被告涉有刑法第30條、第33
    9條第1項之幫助詐欺取財罪嫌云云。
二、訊據被告固不否認上開臺東中小企銀第0000000000000000號
    帳戶為其開設，然矢口否認有何幫助詐欺取財犯行，辯稱伊
    未曾將上開臺東中小企銀帳戶之存摺、金融卡、密碼交付予
    他人，伊一直以為其上開臺東中小企銀帳戶之存摺、金融卡
    、密碼遺失，嗣後始知其上開臺東中小企銀帳戶之存摺、金
    融卡、密碼，係由其兒子丁○○自行交付予詐欺集團使用，
    與其無關，伊並未犯罪等語。
三、公訴意旨認被告涉犯上開殺人罪，無非是以被告坦承開設
    上開臺東中小企銀帳戶，且知悉交付帳戶與他人使用，可能
    幫助他人犯罪之供述；被害人甲○○及丙○○所為被詐欺
    集團欺騙而匯款至被告上開臺東中小企銀之陳述；自動櫃
    員機英文交易明細表影本、上開臺東中小企銀帳戶開戶資料
    影本及交易明細表是此得以證明被害人甲○○及丙○○於上
    開時地匯款至被告上開臺東中小企銀帳戶後，旋遭提領之事
    實，為其論據。
四、經查：
  (1)按犯罪事實應依證據認定之，無證據不得認定犯罪事實；不
    能證明被告犯罪者，應諭知無罪之判決，刑事訴訟法第154
    條第2項、第301條第1項定有明文。又所謂認定犯罪事實之
    證據，係指足以認定被告確有犯罪行為之積極證據而言，苟
    未能發現相當證據，或證據不足為不利於被告事實之認定時
    ，即應為有利於被告之認定，更不必有何有利之證據，亦不
    能以推測或擬制之方法，以為裁判基礎，最高法院29年度上
    字第3105號、40年度臺上字第86號、56年度臺上字第807號
    判例意旨可資參照。又「認定犯罪事實所憑之證據，雖不以
    直接證據為限，間接證據亦包括在內；然而無論直接或間接
    證據，其為訴訟上之證明，須於通常一般之人均不致有所懷
    疑，而得確信其為真實之程度者，始得據為有罪之認定，倘
    其證明尚未達到此一程度，而有合理之懷疑存在時，事實審
    法院復已就其心證上理由予以闡述，敘明其如何無從為有罪
    之確信，因而為無罪之判決，尚不得任意指為違法。」、「
    檢察官對於起訴之犯罪事實，應負提出證據及說服之實質舉
    證責任，倘其所提出之證據，不足為被告有罪之積極證明，
    或其指出之證明方法，無從說服法院以形成被告有罪之心證
    ，基於無罪推定之原則，自應為被告無罪判決之諭知。」、
    」，亦經最高法院著有76年臺上字第4986號、92年臺上字第
    128號判例意旨可參。另所謂幫助犯係指基於幫助犯之犯意
    ，於他人實施犯罪之前或犯罪之際，予以助力，使正犯之犯
    行易於實施或完成，且其幫助行為係構成要件以外之行為而
    言，從而，未於他人實施犯罪之前或犯罪之際，予以助力者
    ，自無成立幫助犯之餘地。
  (2)甲○○、丙○○分別於96年5月26日，遭人以電話佯稱其等
    日前支付網路拍賣款時，誤將應付款項設定為分期付款，如
    不取消，其等帳戶將被按期扣款，致其等陷於錯誤而依指示
    操作自動櫃員機，因而分別轉帳22088元、29985元至被告上
    開臺東中小企銀帳戶之事實，業據被害人甲○○、丙○○分
    別證述在卷，核與被告自承上開臺東中小企銀帳戶為其開設
    之情節相符，又有自動櫃員機英文交易明細表影本、上開臺
    東中小企銀帳戶開戶資料影本及交易明細表附卷可參，是此
    部份事實，堪以認定。
  (3)雖如前述，被害人甲○○、丙○○遭人詐騙，然依被害人甲○○、丙○○之陳述，其等均僅證稱遭人詐騙，並未證稱係
    遭被告詐騙，而被告亦否認犯罪，且檢察官亦主張被告僅係
    單純提供上開臺東中小企銀帳戶之存摺、金融卡、密碼交付
    予他人，因此依卷內證據，自不足證明被告個人或與他人共
    同行使詐術，詐騙被害人甲○○、丙○○。
  (4)而雖然被害人甲○○、丙○○遭人詐騙，而分別將款項匯入
    被告上開臺東中小企銀帳戶，但被告上開臺東中小企銀帳戶
    之存摺、金融卡、密碼，並非被告交付予詐欺集團使用，而
    係被告兒子丁○○交付之事實，業據被告陳述在卷，核與證
    人即被告女兒乙○○所證稱：「（士林及板橋的案件被告是
    何人？）士林的案件是我自己的，板橋的案件是我哥哥丁○○的。」、「你知否士林及板橋案件的內容？）都是把存摺
    賣給別人。」、「（士林的案件是如何？「我的存摺被我哥
    哥丁○○拿去賣給別人，是在去年3、4月間賣的，是丁○○
    在士林法院親自講的。」、「（你知否你父親臺灣中小企銀
    的存摺及金融卡何人出售給歹徒的？）也是哥哥丁○○拿去
    的。」、「（你怎麼知道是你哥哥丁○○拿去的？）當初不
    知道，是我父親戊○○被警察抓去時，我去辦交保，我問父
    親是什麼事情，父親說是存摺的事情，我就打電話問我哥哥
    丁○○，在電話中他承認我父親的存摺及金融卡也是他偷拿
    去賣的，時間跟賣我的存摺時間差不多。」之情節相符（見
    本院97年3月7日審判筆錄），亦與證人即被告兒子丁○○所
    證稱：「（96年間是否與你父親即本案被告同住？）有。」
    、「（【請提示士林地院97年1月3日筆錄及士林分局97 年3
    月6日警詢筆錄】你當時陳述你曾在96年間竊取你父親的存
    摺，將之出售，是否屬實？）是的。」、「竊取時間？）4
    月份。」、「（你何時將竊得的存摺出售？）就是4月份偷
    到當天，包含我自己及我妹妹乙○○的存摺，是同一天偷我
    妹妹的存摺。我看自由時報，打電話就有人來樓下收了，1
    本賣4千元，一共賣我的3本、我父親的2本、我妹妹的1本。
    」、「（從你偷竊你父親的存摺之後，你父親有無問你有沒
    有看見他的存摺？）之後有問我，是在96年4月間，我妹要
    找存摺，我妹先問我，我跟我妹說是我拿去賣的，我也有告
    訴她我也有把父親的存摺偷了拿去賣。」、「（可否確認你
    父親有無問你？）是我妹先問我，我再跟我妹講，我父親沒
    有問我。」之情節一致（見本院97年3月18日審判筆錄），
    而證人乙○○及丁○○因涉嫌交付金融機關帳戶之存摺等資
    料予他人，而分別經臺灣士林地方法院檢察署檢察官及臺灣
    板橋地方法院檢察署檢察官起訴幫助他人詐欺取財或幫助他
    人恐嚇取財罪嫌之事實，亦有臺灣士林地方法院檢察署檢察
    官96年度偵字第9198號起訴書及臺灣板橋地方法院檢察署檢
    察官97年度偵緝字第347號起訴書附卷可稽，另證人丁○○
    於97年1月3日接受台灣士林地方法院法官訊問及於97年3 月
    6日接受台北市警察局士林分局警員詢問時，亦均自承偷竊
    其父親即本件被告及其妹妹乙○○之存摺等資料再連同將其
    自己之存摺等資料出售予他人之事實，亦有台灣士林地方法
    院97年1月3日審判筆錄影本及台北市警察局士林分局97 年3
    月6日警詢筆錄影本附卷可參。據此足見，被告有關其未曾
    將上開臺東中小企銀帳戶之存摺、金融卡、密碼交付予他人
    ，係由其兒子丁○○自行交付予詐欺集團使用，與其無關之
    辯解，應非虛偽，尚屬可採。
六、綜上所述，公訴意旨所指事證，不能使本院形成被告自行或
    授權其兒子丁○○交付上開臺東中小企銀帳戶之存摺、金融
    卡、密碼交付予他人，甚或被告自行詐騙或與他人共同詐騙
    被害人甲○○、丙○○之確信，此外，復查無其他積極證據
    足資證明被告有檢察官所指之犯行，揆諸前開說明，本院自
    應諭知被告無罪之判決。
七、至於檢察官於97年2月15日本院行準備程序時，於陳述起訴
    書所載犯罪事實後，補充稱「丙○○部分於96年5月27日基
    於同一個被騙的事實又到自動櫃員機匯款28527元到被告的
    台東中小企銀帳戶（96偵16938號卷第36頁），被告之行為
    為接續犯，為實質一罪，請併予審理。」一節（見本院97年
    2 月15日準備程序筆錄），因如前述，被告係諭知無罪，本
    院自無從就丙○○於96年5月27日基於同一個被騙之原因又
    到自動櫃員機匯款28527元到被告的台東中小企銀帳戶之事
    實為審理，附此敘明。
據上論斷，依刑事訴訟法第301條第1項，判決如主文。
本案經檢察官陳焜昇到庭執行職務。
中    華    民    國    97    年    3    月    28    日
                  刑事第13庭審判長法  官  黃俊明
                                  法  官  李明益
                                  法  官  郭顏毓
上正本證明與原本無異。
如不服本判決，應於判決送達後10日內向本院提出上訴狀（應抄
附繕本）。告訴人或被害人如對於本判決不服者，應具備理由請
求檢察官上訴，其上訴期間之計算係以檢察官收受判決正本之日
期為準。
                                  書記官  黃鈴容
中    華    民    國    97    年    3     月    28    日


司法院資訊處製作；財團法人民間司法改革基金會備份。
